臺灣臺南地方法院民事判決　九十年度保險字第二五號
　　原　　　告　丙○○
　　　　　　　　乙○○○
　　被　　　告　國華產物保險股份有限公司
　　法定代理人　甲○○
　　訴訟代理人　丁○○
右當事人間請求給付保險金事件，本院判決如左：
    主    文
原告之訴及假執行之聲請均駁回。
訴訟費用由原告負擔。
    事    實
甲、原告方面：
一、聲明：求為判決被告應給付原告新幣壹佰肆拾萬元及自本起訴狀繕本送達之翌日
    起至日止按年利百分之五計算利息。並願供擔保請准予假執行。
二、陳述：
（一）本件原告之子馬大川未婚無子，所有Ｎ９－１８４０號自用小客車（下稱系爭
      車輛）向被告公司投保第三人責任險及強制險，有戶籍謄本及汽車保險單可稽
      。九十年元月廿九日車禍死亡，車行當時為南下方向已近台南交流道，但車輛
      受損狀況為左邊及車後深陷撞擊，右邊車體則完好無損，然而車輛掉落右邊之
      南下護欄，因時值夜晚，檢方以憶測之詞謂係原告之子馬大川蛇行，致有車禍
      ，僅沒有任何直接證據，且依車損情況及現場模擬，有車輛撞及被害人之物證
      （車證照片）且無法模擬出蛇行可以造成車損情形之結果，不幸檢察官單憑傳
      聞之辭，不以客觀之車損狀況為判決基礎，而不能依犯罪被害人救濟條例補償
　　　。本件為車禍死亡，有受領強制保險給付之權利，車損狀況在車左邊及背部，
　　　應係車行至交流道而準備南下在將進入右邊車道時，後車自後斜面撞擊左側翻
　　　轉下護欄所致，車既已近交流道將要下高速公路，應無蛇行之客觀環境及事實
　　　，馬大川自無故意生事之理由，被告應不得為拒給付。
（二）本件事故發生於國道一號南下三二五點八公里，距仁德交流道三二七公里僅有
      一、二公里，死者居台南，依常情當時應係準備下交流道。
（三）事故現場護欄毀壞二十公尺，車頭倒轉邊坡，車右邊無損，但左邊、後邊、前
      面均有損壞，車左後邊有深的撞擊痕跡。本件事故依現有證據研判，為死者馬
      大川近交流道南下時，有他人飆車見已到台南，急速剪入馬大川之車道，不慎
      撞擊馬車左後，方依慣性原理使馬大川車急速失去控制，翻轉車頭所致至在一
      般正常行駛下，不論車速如何快，殊難想像如本案之情形。
（四）依附呈照顯示，馬大川之車左後方有深凹之撞擊痕跡，當時為馬大川事故後，
　　　為車輛拍照的明信汽車保養所黃文信先生可證，車輛有被告他車輛擊跡撞車處
　　　在左車後，拍照當時尚有擊車之油漆存留，於撞擊車以撞擊點之凹痕應有車
　　　前保護桿，以故現場所留撞擊車碎片不多，但現場拍照時，如附呈照所示尚有
　　　他車留物，證人許和益所謂現場無他車之碎片，是否調查不夠深入所致，請斟
　　　酌。
（五）許和益證言與柳權祐之證言有出入，許和益等在柳權祐作證前尚有被恐嚇情事
　　　，請庭上隔別傳訊柳權祐與許和益，俾免於影響真實之發現。
（六）相驗卷附死者傷除頭部之傷外，四肢部分為左手肘內側挫傷痕、左手掌外擦傷
      ，應是左側車被撞後為控制車而產生，如自行飆車接右側護欄是否應在右邊之
      手受傷才符情理，請庭上斟酌。
（七）柳權祐違規被取締迄事故時間多久，取締處與事故處多遠，有無可能有人呈報
      事故（該人眼見事故又開車到取締處），而柳權祐已被取締仍有可能謂該車高
　　　速行駛，請查明還原現場，且柳權祐於聽聞報案人說有車子擦撞直接衝入護欄
　　　（九十年五月七日訊筆錄），則馬大川是否高速行駛，非擦撞即不可能導致事
　　　故之發生，蛇行車若是白色喜美亦不能認定就是馬大川之車，警員聽聞之證言
　　　，對現場重及現場所有痕跡均未有肯定之證明力，原告主張馬大川之車確係被
　　　擦撞所致事故，應有理由三、證據：提出戶籍謄本二件、台灣台南地方法院檢
　　　察署相驗屍體證明書一件、汽車保險單影本一份、照片十九張、證人柳權祐信
　　　函影本一份為證，並聲請訊問證人柳權祐、黃文信及將本件送財團法人車輛研
　　　究測試中心鑑定本件車禍肇事因素及責任歸屬暨向交通部台灣區○道○○○路
　　　局新市收費站、岡山收費站調九十年一月二十九日凌晨一時五十分至二時十一
　　　分間行經該站車輛之監視錄影帶。
乙、被告方面：
一、聲明：求為判決原告之訴駁回。
二、陳述：
（一）查原告起訴請求給付保險金，其理由不外系爭事故為車禍事件，應有強汽車責
　　　任保險之適用而得受領保險金。原告與被告訂立保險契約，車禍發生在保險期
　　　間內被告並不爭執。但依強制汽車責任保險法施行細則第三條規定：「本法規
　　　定之汽車於道路、停車場或其它供汽車通行之地方發生交通事故，致人體傷、
　　　殘癈或死亡時，受害人於本法保障範圍內得請求保險給付。汽車交通事故僅涉
　　　及一輛汽車者，受害人不包括該汽車之駕駛人。」；又當事人主張有利於己之
　　　事實者，就其事實有舉證之責任，民事訴訟法第二百七十七條定有明文，原告
　　　並未舉證證明確係涉及二車。由受損車輛照片發現，該車受損嚴重若如原告所
　　　稱係遭不明車輛撞擊，導致撞到旁邊安全道護欄再衝到路肩護欄，則受損車輛
　　　必留有不明車輛烤漆。然由照片明白顯示，受損車輛並無不明車輛遺留烤漆，
　　　且原告並未自擊車視現場，何以知道發實際情況，由照片可知原告在出險通知
　　　書所寫應為推測之詞不能採信。
（二）查文書依程式及意旨得認作公文書者，推定為真正。民事訴訟法第三百五十五
      條定有明文，檢察官所制作之相驗結果報告書為公文書，合先序明。
（三）依檢察官訊問筆錄、相驗結果報告可知訴外人國道第五警察隊新市隊小隊長許
      和益為系爭事故第一到達現場者。其具結稱在事故現場無車輛擦撞所遺碎片。
      且依同時到現場之另名訴外人張起肇亦具結，伊有看見有部汽車沿高訴公路蛇
      行，不慎衝護欄。
（四）另外由現場受損車輛照片爭車輛無其它車輛因擦撞而烤漆，故系事故爭應屬僅
　　　涉及一輛汽車，受害人不包括汽車駛人，即受害人不包括馬大川。
三、證據：提出出險報告書一份、受損照片影本四張、檢察官偵查筆錄、相驗報告書
    影本各一份，及聲請訊問證人許和益。
丙、本院依職權向台灣台南地方法院檢察署調閱該署九十年度相字第一五五號相驗卷
    。
    理　　由
一、原告起訴主張：原告之子馬大川未婚無子，所有系爭Ｎ９－１８４０號自用小客
　　車至被告公司投保第三人責任險及強制險。九十年元月廿九日車禍死亡，車行當
　　時為南下方向已近台南交流道，但車輛受損狀況為左邊及車後深陷撞擊，右邊車
　　體則完好無損，然而車輛掉落右邊之南下欄，因時值夜晚，檢方以臆測之詞謂係
　　原告之子馬大川蛇行，致有車禍。惟事故現場護欄毀壞二十公尺，車頭倒轉邊坡
　　，車右邊無損，但左邊、後邊、前面均有損壞，車左後邊有深的撞擊痕跡。本件
　　事故依現有證據研判，為死者馬大川近交流道南下時，有他人飆車見已到台南，
　　急速剪入馬大川之車道，不慎撞擊馬車左後，方依慣性原理使馬大川車急速失去
　　控制，翻轉車頭所致。為此，本於與原告簽訂之第三人責任險契約及強制汽車責
　　任保險法規定，請求被告給付原告損害賠償一百四十萬元，及自起訴狀繕本送達
　　翌日起至清償日止之法定遲延利息等語。被告則以：依強制汽車責任保險法施行
　　細則第三條規定：「本法規定之汽車於道路、停車場或其它供汽車通行之地方發
　　生交通事故，致人體傷、殘癈或死亡時，受害人於本法保障範圍內得請求保險給
　　付。汽車交通事故僅涉及一輛汽車者，受害人不包括該汽車之駕駛人。」，本件
　　原告並未舉證證明確係涉及二車。由受損車輛照片顯示，受損車輛並無不明車
    輛遺留烤漆，原告在出險通知書所寫應為推測之詞；且本件業經檢察官於制作之
    相驗結果報告書上認屬意外，而予簽結，證人即國道第五警察隊新市隊小隊長許
    和益為系爭事故第一到達現場者，亦具結稱在事故現場無車輛擦撞所遺碎片，同
    時到現場之另訴外人張起肇亦具結，伊有看見有部汽車沿高訴公路蛇行，不慎衝
    護欄，綜上，系爭案件應屬僅涉及一輛汽車等語，資為抗辯。
二、本件原告主張：其子馬大川未婚無子，以所有系爭車輛向被告公司投保第三人責
    任險及強制險。於九十年一月廿九日駕駛系爭車輛行經國道一號公路南向三二五
    公里八百公尺處，撞及右邊護欄，車輛掉落護欄外，左邊及車後深陷，車體已因
    報廢而銷毀，原告之子馬大川則送醫不治死亡等事實，業據提出戶籍謄本二件、
    台灣台南地方法院檢察署相驗屍體證明書一件、汽車保險單影本一份、照片十九
    張為證，並為被告所不爭執，自堪信為真實。
三、按當事人主張有利於己之事實，應負舉證責任，民事訴訟法第二百七十七條定有
    明文。次按強制汽車責任保險法施行細則第三條規定：「本法規定之於道路、場
    或其它供汽車通行之地方發生交通事故，致人體傷、殘癈或死亡時，受害人於本
    法保障範圍內得請求保險給付。汽車交通事故僅涉及一輛汽車者，受害人不包括
    該汽車之駕駛人。」。本件原告又主張：其子馬大川係受第三人駕車擦撞導致衝
    撞上開護欄等語，為被告所否認，並以前開情詞置辯，則兩造之爭執要旨厥為：
    系爭車禍是否因第三人駕車不慎撞擊原告之子所駕之系爭車輛所致？經查：
　（一）據證人即承辦本件車禍案件之警員許和益結證稱：「我目前服務於國道第五
        警察隊，我有處理馬大川交通事故。當時我與張起肇在南下三二八公里處處
        理一件違規超速的事件，開罰單時，有一輛車前來說後方有一部車蛇行衝出
        護欄外，請我們過去處理。當時我未看清報案車子的車牌，又急著去處理，
        就請張啟肇開罰單，同時遭開罰之人說有一部車在永康附近蛇行，超越他，
        他就又超越該部蛇行車子不久，即被欄下。」「（遭開罰單之人有無說該蛇
        行車外型為何？）只說顏色，至於說是何顏色，我已忘記。我一人以倒車下
        仁德，再從仁德北上，到三二五公里處往北上到肇事地點去處理。」、「（
        報案人有無說兩部車擦撞？）無，只說有一部車在蛇行。」、「高速公路上
        無發現碎片，護攔外有看到碎片。碎片是順護攔發現，事後原告有請保養場
        老闆黃文信叫噴漆師父去看車，師父也斷言沒有其他車子碰撞的刮傷痕跡，
        車子保險桿的刮擦痕跡是其本身的擦撞。作筆錄的同時，原告也有請人去現
        場看。」等語（參九十一年三月二十八日言詞辯論筆錄），核與渠於檢察官
        偵訊時證稱：「柳權祐違規是在三二三公里處，他在內側，我們無法攔他，
        才在路肩追他至三二八公里，後來來報案者說後面有事故，我問是否二車擦
        撞，他說不是，是蛇行衝下護欄，柳權祐才補充說，之前有某部汽車蛇行，
        顏色與此車相同，他說他就是為要超過他，才超速的。當時另名同事亦在車
        上有聽到」等語相合（參台灣台南地方法院檢察署九十年度相字第一五五號
        相驗卷九十年四月十九日偵查筆錄），並參證人張啟肇於偵查中亦證稱：「
        他（指報案者）說有一車在蛇行，衝下護欄，而當柳權祐聽到時也順口加強
        說：『對啊，我超車時，就有看到一輛白色的喜美在蛇行』，當時因情事緊
        急，就趕往處理，未及抄錄此輛報案車」等語（同上相驗卷九十年四月二十
        七日偵查筆錄），據此，已足認當時向承辦員警報案之目擊證人報案時係稱
　　　　：本件車禍係因原告之子馬大川駕車獨自衝撞護欄所致，原告主張：係因受
　　　　他車撞擊衝下護欄云云，已難憑採。
　（二）至於證人柳權祐於本院審理時雖稱：「我因超速，被公路警員攔下開罰單，
        我與警員爭議超速問題有五分鐘時間之久。期間一名男子開白色雅哥車的男
        子過來找員警，說後面有兩輛車子發生擦撞，警察就問有無影響交通，該男
        子說沒有，因其中一輛已衝出去，至於另一輛車，他沒有交待。之後警員要
        我快一點簽名，好去前往處理。」等語（參九十一年三月七日言詞辯論筆錄
        ），惟渠於檢察官與證人即承辦員警許和益分別隔離訊問及當庭對質時卻稱
        ：「我記得來車報案說，有擦撞，有車子衝下護欄，是白色雅歌」、「報案
        說有車子擦撞，直接衝入護欄」等語（參相驗卷九十年五月七日偵查筆錄）
        ，均僅稱：「有擦撞」，而非稱：「有二輛汽車擦撞」，渠前後證詞反覆，
        亦難採信。
　（三）另依證人黃文信到場證稱：「我自己經營汽車保養場，肇事現場我本人有去
        看過一次，車子本身有很多車子本身、草、石頭、護攔鐵片刮傷等顏色。我
        的疑問是不知是否有第三人撞及後，車子再碰到護攔，以至顏色被蓋過。現
        場無法看出遭另一部車子撞過的痕跡。公司師父看過後，說一半一半，他無
        法斷定。他去看是在我之後。馬大川在公司服務七、八年，我不認為其會蛇
        行。車子在肇事一星期後，受損部分會經氧化，所以已報廢。我不知道該師
        父有無斷言該車未遭碰撞。」等語（參九十一年三月二十八日言詞辯論筆錄
        ），以證人黃文信與本件被保險人馬大川係多年同事，有相當情誼，又係受
        馬大川之父即原告之託到現場，對於系爭車輛是否遭第三人碰撞一節，定當
        盡力協助調查，經勘查後仍稱：現場無法看出遭另一部車子撞過的痕跡等語
        ，益無法證明系爭車輛係因第三人過失肇事致撞擊護欄。
　（四）本院復依原告聲請將本件函請財團法人車輛研究測試中心鑑定系爭車輛是否
        有受其他車輛撞擊之痕跡，經該中心函覆：「該案因所附資料不足，另從照
        片中亦無法確認該車有遭受其他車輛撞擊其前側、左側、後側之痕跡，故無
        法協助鑑定」等語，有該中心九十一年五月二十一日車（九十一）研字第二
        四七號函附卷可稽，本院另依原告聲請向交通部台灣區○道○○○路局新市
        收費站、岡山收費站調九十年一月二十九日凌晨一時五十分至二時十一分間
        行經該站車輛之監視錄影帶，亦據函覆：因上開收費站車道尚未裝設監視錄
        影帶，而無法提供。據此，原告主張：系爭車輛有遭第三人駕車撞擊等語，
        仍屬無法證明。
四、綜上所述，原告所舉之證據均無法證明本件被保險人馬大川係遭第三人駕車擦撞
    致死，則其本於強制汽車責任保險契約，請求被告給付保險金一百四十萬元及自
    起訴狀繕本送達翌日起至清償日止，按週年利率百分之五計算之利息，為無理由
    ，應予駁回。其假執行之聲請，亦失所附麗，應併予駁回。
五、結論：原告之訴為無理由，依民事訴訟法第七十八條，判決如主文。
中　　　華　　　民　　　國　　九十一　　年　　　七　　　月　　二十三　　日
                                臺灣臺南地方法院民事第三庭
~B法　　　官　李杭倫
右為正本係照原本作成
如對本判決上訴，須於判決送達後廿日內向本院提出上訴狀。
中　　　華　　　民　　　國　　九十一　　年　　　七　　　月　　二十三　　日
~B法院書記官　陳怡吟
